臺灣屏東地方法院刑事判決
111年度訴字第294號
公  訴  人  臺灣屏東地方檢察署檢察官
被      告  蘇建忠




上列被告因公共危險案件，經檢察官提起公訴（110年度偵字第1
0966號），被告於準備程序進行中，就被訴事實為有罪之陳述，
本院改行簡式審判程序審理後，判決如下：
    主  文
蘇建忠共同放火燒燬他人所有保麗龍盒及盒內馬達、風扇，致生
公共危險，累犯，處有期徒刑壹年貳月。
    事  實
一、蘇建忠與另2名真實姓名年籍不詳綽號「阿猴」、「金光」
    之成年男子，於民國110年8月28日中午，駕駛車牌號碼000-
    0000號自用小客車，在屏東縣屏東市某廟前停車場，合資新
    臺幣（下同）12萬元向顏士淵（現行蹤不明）購買第二級毒
    品甲基安非他命，詎顏士淵收錢後並未交付毒品即逕行離去
    。蘇建忠等3人遭騙後心生不滿即基於放火燒燬他人所有動
    產之犯意聯絡，於同日17時40分許，至屏東縣屏東市○市巷0
    ○0號顏士淵住處，由綽號「阿猴」男子撥打手機要求顏士淵
    出來面對，並進入屋內查看有無人在家，顏士淵表明不願回
    家後，蘇建忠即以其所有之打火機（未扣案）點火引燃煙火
    1盒，扔進鬧市巷0號1樓客廳內（下稱本案房屋），蘇建忠
    等3人隨即逕行離去，放任煙火火花竄燒引起火勢，燒燬顏
    士淵之父顏吉宏所有置於魚缸下之保麗龍盒及盒內馬達、風
    扇等物品呈燒熔、碳化、燒失，致不堪使用，因該處所緊鄰
    屏東夜市且為連棟木造房舍，而致生公共危險。幸在鄰近餐
    廳工作之郭重志，聽聞煙火聲響及旁人吶喊，立刻持滅火器
    趕到滅火，始未釀生傷亡。
二、案經屏東縣政府警察局屏東分局報告臺灣屏東地方檢察署檢
    察官偵查起訴。
    理  由
一、本件被告所犯為死刑、無期徒刑、最輕本刑為3年以上有期
    徒刑以外之罪，亦非屬高等法院管轄之第一審案件，其於準
    備程序進行中，先就被訴事實為有罪之陳述，經法官告知簡
    式審判程序之旨，並聽取公訴檢察官之意見後，依刑事訴訟
    法第273條之1第1項、第273條之2等規定，裁定進行簡式審
    判程序，且不受同法第159條第1項、第161條之2、第161條
    之3、第163條之1及第164條至第170條所規定證據能力認定
    及調查方式之限制，合先敘明。
二、上揭犯罪事實，業據被告於偵查中、本院準備程序及審理時
    均坦承不諱，核與證人蘇銘皓、郭重志於警詢之證述，及被
    害人顏吉宏於警詢、偵查時之指述情節相符，並有監視器畫
    面翻拍暨現場照片共15張、車輛詳細資料報表、個人戶籍資
    料查詢結果、屏東縣政府消防局火災原因調查鑑定書各1份
    在卷可稽，足認被告前開自白與事證相符，應堪予採信。本
    案事證明確，被告上開犯行堪可認定，應依法論科。
三、論罪科刑：
（一）按刑法第175條第1項之放火行為，行為人除須具備放火燒
      燬本條之他人所有物之犯罪故意外，尚須「致生公共危險
      」，即學理上所稱具體危險犯，惟所謂致生公共危險，乃
      指放火燃燒之情形，依一般社會通念，有延燒至目的物以
      外之其他人所有物之具體危險存在，不以實際上已發生此
      項延燒之事實為必要，衹須有發生實害之蓋然性為已足。
      此項蓋然性之有無，應由事實審法院基於經驗法則，而為
      客觀之判斷（最高法院88年度台上字第3281號判決意旨、
      89年度台上字第3931號判決參照）；又所謂「燒燬」，係
      指燃燒毀損之義，亦即標的物已因燃燒結果喪失其效用而
      言，必須其物喪失主要效用，始得謂放火既遂（最高法院
      87年度台上字第1719號、76年度台上字第8230號判決意旨
      參照)。本案被告上述放火行為，已使被害人置放於魚缸
      下之保麗龍盒及盒內馬達、風扇等物品呈燒熔、碳化、燒
      失等情形，有上開屏東縣政府消防局火災原因調查鑑定書
      及現場照片在卷可參，顯已使上開物品喪失主要效用而達
      「燒燬」之程度；又上開物品係置放在本案房屋之客廳內
      ，本案房屋緊鄰屏東夜市內，位於民族路北側2米狹小巷
      道旁，為地上2層樓木質構造連棟式建築物，且與其他建
      築物相鄰，業據證人顏吉宏於屏東縣政府消防局談話筆錄
      時證述明確，並有火災現場相關道路位置圖、物品擺放位
      置圖、現場照片32張在卷足憑（見警卷第73至92頁），而
      煙火、保麗龍、木材等本即具有高度易燃性，一旦引燃極
      易延燒，且火勢難以控制、撲滅，再以上開煙火、保麗龍
      受燒情形，若稍有不慎或未能及時撲救、控制火勢，實有
      可能發生因迅速燃燒而延燒波及其他樓層或鄰近住宅之高
      度概然性，進而使左鄰右舍均受有生命、身體危險，準此
      ，被告本案放火行為，在客觀上具有危險性，並已致生公
      共危險。
（二）故核被告所為，係犯刑法第175條第1項之放火燒燬住宅等
      以外之他人所有物罪。又按刑法上之放火罪原含有毀損性
      質在內，放火燒燬他人住宅損及牆垣，自無兼論毀損罪之
      餘地，(最高法院29年上字第2388號著有判決意旨可資參
      照。依該 判決意旨，本件被告放火行為，本質既已含有
      損毀性質，而刑法已就放火燒燬住宅等以外之他人所有物
      行為另定本罪，故被告於本件所為，即無再論毀損罪之必
      要。
（二）又被告以一放火行為，同時燒燬他人之保麗龍盒及盒內馬
      達、風扇等物品，依最高法院21年上字第244號判例、85
      年度台上字第2608號判決意旨，認為放火罪保護的法益在
      公共安全，不因燒燬物品數量而有所區別，故縱燒燬對象
      不同，因行為僅有一個，應僅成立單純一罪，故被告之行
      為，應僅成立一罪。被告與綽號「阿猴」、「金光」之成
      年男子間有犯意聯絡及行為分擔，應成立共同正犯。
（三）另被告前於102年間，因多次違反毒品危害防制條例等案
      件，經法院裁定定應執行刑5年1月確定，於106年4月14日
      縮短刑期假釋出監，於108年1月18日縮刑期滿假釋未經撤
      銷視為執行完畢等情，有卷附臺灣高等法院被告前案紀錄
      表可稽，其受有期徒刑之執行完畢，5年以內故意再犯本
      件有期徒刑以上之罪，依刑法第47條第1項規定，為累犯
      。本院審酌被告所犯前案雖與本案罪質不同，然均為故意
      犯罪，被告未能記取前案執行教訓，不知謹言慎行，再為
      本件放火燒燬他人之保麗龍盒及盒內馬達、風扇等物品，
      致生公共危險之犯行，可見其有特別惡性，對於刑罰之反
      應力顯然薄弱，且綜核全案情節，縱依刑法第47條第1項
      規定加重法定最低本刑，亦無罪刑不相當之情形，爰依刑
      法第47條第1項規定加重其刑。
（四）爰審酌被告僅因對被害人之子心有不滿，不思以正當、和
      平之管道解決，反以放火燒燬被害人屋內物品之不理性方
      式發洩情緒，造成被害人所有之保麗龍盒及盒內馬達、風
      扇等物品均遭燒燬結果，無視於公眾及他人財產安全，影
      響社會生活安全秩序甚鉅，幸經證人郭重志即時撲滅火勢
      ，致未釀成重大災害；兼衡其於本院審理時自陳高職肄業
      之智識程度、入監前務農種植高麗菜月收入約4-6萬元、
      有1名已成年子之家庭生活及經濟狀況（見本院卷第68頁
      ），暨其犯後尚能坦認犯行並表達願賠償被害人之犯後態
      度，被害人亦表示不予追究等一切情狀，量處如主文所示
      之刑，以示懲儆。
 四、沒收：
　　 被告持以點燃煙火之打火機，固未扣案，且屬被告所有供
     犯本案犯行所用之物，惟被告於本院審理時供陳打火機已
     丟棄（見本院卷第68頁），故無證據證明該打火機現仍存
     在，為免執行困難，復因上開物品取得容易、替代性高，
     欠缺沒收之重要性，又非屬違禁物或依法應沒收之物，爰
     依刑法第38條之2第2項規定，不予宣告沒收或追徵。
據上論斷，依刑事訴訟法第273條之1第1項、第299條第1項前段
，判決如主文。
本案經檢察官楊士逸提起公訴，檢察官廖維中到庭執行職務。
中　　華　　民　　國　　111 　年　　6 　　月　　29　　日
　　　　　　　　　刑事第二庭    法　官   陳茂亭
以上正本證明與原本無異。　　　　　　　　　
如不服本判決應於收受判決後20日內向本院提出上訴書狀，並應
敘述具體理由；其未敘述上訴理由者，應於上訴期間屆滿後20日
內向本院補提理由書（均須按他造當事人之人數附繕本）「切勿
逕送上級法院」。
中　　華　　民　　國　　111 　年　　6 　　月　　29　　日
                                書記官  李宛蓁
附錄本案論罪科刑法條全文：
中華民國刑法第175條：
放火燒燬前二條以外之他人所有物，致生公共危險者，處1年以
上7年以下有期徒刑。
放火燒燬前二條以外之自己所有物，致生公共危險者，處3年以
下有期徒刑。
失火燒燬前二條以外之物，致生公共危險者，處拘役或9千元以
下罰金。